臺灣彰化地方法院民事裁定
109年度消債更字第126號
聲  請  人  
即  債務人  謝勝雄  
代  理  人  張家萍律師
上列聲請人因消費者債務清理事件聲請更生，本院裁定如下：
    主  文
債務人謝勝雄自民國110年3月31日下午4時起開始更生程序。
命司法事務官進行本件更生程序。
    理  由
一、按債務人不能清償債務或有不能清償之虞者，得依本條例所
    定更生或清算程序，清理其債務。債務人無擔保或無優先權
    之債務總額未逾新臺幣（下同）1,200萬元者，於法院裁定
    開始清算程式或宣告破產前，得向法院聲請更生。消費者債
    務清理條例（下稱消債條例）第3條、第42條第1項分別定有
    明文。債務人之清償能力係處於流動性狀態，聲請時與法院
    裁定時之清償能力未必一致，應以法院裁定時為判斷基準時
    。次按債務人對於金融機構負債務者，在聲請更生或清算前
    ，應向最大債權金融機構請求協商債務清償方案，或向其住
    、居所地之法院或鄉、鎮、市、區調解委員會聲請債務清理
    之調解，消債條例第151條第1項亦有明文。此係採前置協商
    主義，是債務人於協商程序中，自應本於個人實際財產及收
    支狀況，依最大誠信原則，商討解決方案；如終究不能成立
    協商，於聲請更生或清算時，法院審酌上開條文所謂「不能
    清償或有不能清償之虞」，允宜綜衡債務人全部收支、信用
    及財產狀況，評估是否因負擔債務，而不能維持人性尊嚴之
    最基本生活條件，所陳報之各項支出，是否確屬必要性之支
    出，如曾有協商方案，其條件是否已無法兼顧個人生活之基
    本需求等情，為其判斷之準據。又按法院開始更生程序之裁
    定，應載明其年、月、日、時，並即時發生效力。法院裁定
    開始更生或清算程序後，得命司法事務官進行更生或清算程
    序。消債條例第45條第1項、第16條第1項前段定有明文。
二、聲請意旨略以：伊因有不能清償債務之虞，前與最大債權銀
    行遠東國際商業銀行股份有限公司（下稱遠東銀行）於民國
    109年10月20日踐行法院前置調解（案號：本院109年度司消
    債調字第197號，該案卷下稱前置調解卷），惟調解不成立
    。復未經法院裁定開始清算程序或宣告破產，爰向本院聲請
    更生等語。
三、經查：
  ㈠程序方面：聲請人前與遠東銀行踐行調解，惟調解不成立等
    情，業經本院調取前置調解卷，核閱屬實。
  ㈡聲請人債務概況：依各債權人之陳報，聲請人無擔保債務餘
    額合計為4,843,621元（前置調解卷第43頁至第45頁、第52
    頁、第76頁至第77頁、本院卷第97頁至第99頁、第105頁至
    第107頁、第137頁至第141頁、第255頁）。
  ㈢聲請人資力狀況：
　　1.薪資或固定收入：聲請人目前在住商保全股份有限公司任
      職，月收入約20,583元，業據其提出109年10月薪資憑單
      及員工在職證明在卷為憑（本院卷第121頁），核無不合
      ，堪予採認。
　　2.其他財產：聲請人之存款合計93元（本院卷第125頁、第2
      05頁至第207頁），名下有車牌號碼000-000號之機車一部
      （本院卷第119頁）、彰化縣○○市○○段000○00000地號之土
      地及彰化縣○○市○○街000巷00號房屋，應有部分均為5分之
      1。此外，聲請人查無其他財產可供清償債務，有聲請人1
      06至108年度稅務電子閘門財產所得資料調件明細表附卷
      可參（本院卷第209頁至第216頁）。
 ㈣聲請人支出狀況：必要生活費支出：按債務人必要生活費用，
   以最近1年衛生福利部或直轄市政府所公告當地區每人每月最
   低生活費1.2倍定之；債務人釋明更生期間無須負擔必要生活
   費用一部或全部者，於該範圍內，不受最低數額限制；債務
   人證明確有必要支出者，不受最高數額及應負擔比例之限制
   ，消債條例第64條之2第1項、第3項定有明文。查聲請人主張
   每月有租金含水電瓦斯、餐費、日用、交通費、通信費、健
   保費及醫療費等支出，合計每月必要生活費支出為15,601元
   ，依前揭規範意旨，本院參酌110年臺灣省每人每月最低生活
   費為13,288元，並據以計算之債務人必要生活費用為每月15,
   946元【計算式：13,288元×1.2倍＝15,946元，元以下四捨五
   入，下同】。則聲請人所陳上揭每月必要生活費用15,601元
   ，仍低於前揭依消債條例第64條之2第1項規定計算所得之15,
   946元，應無浮報之虞，堪予採認。
  ㈤依上所述，聲請人前開每月收入20,583元，扣除上揭個人必
    要生活費用15,601元後，尚有餘額4,982元【計算式：20,58
    3元－15,601元＝4,982元】可供清償所積欠之債務。聲請人如
    以該餘額清償所積欠之債務4,843,621元，尚須逾81年之期
    間始得清償完畢【計算式：4,843,621元÷4,982元≒972個月
    ，約81年】，遑論尚有利息及違約金待清償，聲請人還款年
    限顯然更長；酌以聲請人其他財產價值不高，所能提供清償
    債務範圍亦屬有限。是聲請人實有藉助更生制度調整其與債
    權人間之權利義務關係而重建其經濟生活之必要，洵可認定
    。
四、據上論結，本院綜合聲請人之清償能力，堪認聲請人客觀上
    對已屆清償之債務有不能清償或難以清償之虞，又其所負無
    擔保或無優先權之債務未逾1,200萬元，且未經法院裁定開
    始清算程序或宣告破產。復查本件無消債條例第6條第3項、
    第8條或第46條各款所定駁回更生聲請之事由存在，則聲請
    人聲請更生，洵屬有據，應予准許。至聲請人於更生程序進
    行中，應說明：就前揭財產是否一併納入更生方案；並提出
    足以為債權人會議可決或經法院認為公允之更生方案以供採
    擇。而司法事務官於進行本件更生程序、協助聲請人提出更
    生方案時，亦應依聲請人之薪資變化、社會常情及現實環境
    衡量聲請人之償債能力，並酌留其生活上應變所需費用，進
    而協助聲請人擬定允當之更生方案，始符消債條例重建債務
    人經濟生活之立法目的，附此敘明。爰依消債條例第11條第
    1項、第45條第1項、第16條第1項，裁定如主文。
中　　華　　民　　國　　110 　年　　3 　　月　　31　　日
              民事第四庭    法　　　官　徐沛然
以上正本係照原本作成。
本件不得抗告。
中　　華　　民　　國　　110 　年　　3 　　月　　31　　日
                            書　記　官　蔡明株